【裁判字號】    92,重訴,361
【裁判日期】    921209
【裁判案由】    給付買賣價金
【裁判全文】
臺灣桃園地方法院民事判決  九十二年度重訴字第三六一號
    原      告  財政部國有財產局台灣北區辦事處桃園分處
    法定代理人  甲○○
    訴訟代理人  乙○○
    被      告  丙○○
右當事人間請求給付買賣價金事件，本院於民國九十二年十一月二十五日言詞辯論終
結，判決如左：
    主      文
被告應給付原告新臺幣壹仟肆佰零伍萬肆仟貳佰貳拾肆元，及自民國九十二年十一月
十日起至清償日止，按週年利率百分之五計算之利息。
訴訟費用由被告負擔。
本判決於原告以新臺幣肆佰陸拾捌萬伍仟元為被告預供擔保後，得假執行。
    事      實
甲、原告方面：
一、聲明：除假執行供擔保金額外，如主文所示。
二、陳述：被告前無權占有坐落桃園縣桃園市○○段武陵小段第一八○地號之國有土
    地，並興建門牌號碼桃園縣桃園市○○路九四之一號房屋使用，而經原告上級機
    關即財政部國有財產局（下稱國財局）向鈞院以民國八十五年度重訴字第一六九
    號起訴請求被告拆屋還地，嗣被告於鈞院上開案件審理中，向國財局台灣北區辦
    事處承購桃園縣桃園市○○段武陵小段第一八○地號、第一八一地號土地（下稱
    系爭土地），約定總價金新台幣（下同）三千二百八十三萬元，頭期款一千零九
    十四萬元須由被告先行繳交，餘款二千一百八十九萬元加計百分之十，合計二千
    四百零七萬九千元，則由被告自簽約之日起，以每三個月為一期，共分十二期給
    付，並由國財局就系爭土地設定抵押權以供擔保，國財局則撤回上開鈞院八十五
    年度重訴字第一六九號訴訟。惟被告自訂約後，即未按期給付價金，國財局遂向
    鈞院聲請裁定拍賣抵押物即系爭土地獲准，並經強制執行拍賣系爭土地後，由國
    財局以一千四百四十萬二千元承受系爭土地。經核算後，國財局對被告尚有一千
    四百零五萬四千二百二十四元之價金債權未受清償，而原告係國財局之分支機構
    ，專責處理桃園縣境內國有非公用土地之取得、保管、使用、收益等相關事宜，
    是就系爭土地涉訟時，得為本案請求之原告，爰依民法第三百六十七條規定，訴
    請被告給付如訴之聲明所示。
三、對被告抗辯所為之陳述：被告與訴外人不問就系爭土地訂有何買賣契約或權利讓
    渡契約，均與原告無關，原告係依兩造間之買賣契約向被告請求。
四、證據：提出土地登記簿謄本二紙、讓售國有房地分期付款買賣契約、土地抵押權
    設定契約書、他項權利證明書、本院八十七年拍字第二五六四號民事裁定暨確定
    證明書各乙份、土地登記謄本二份、本院民事執行處九十年度執字第一○○三一
    號強制執行金額計算書分配表乙份（均為影本）。
乙、被告方面：
一、聲明：駁回原告之訴。
二、陳述：被告八十七年間即離開臺灣居住美國，系爭土地原本是空地，當初是訴外
    人陳振益、張耀仁向被告購買系爭土地之權利，原告所指系爭土地之買賣價金係
    由其二人以被告名義繳交者，後來貸款辦不出來，伊二人便放棄。
三、證據：提出買賣契約書影本、不動產買賣契約書影本各乙份。
丙、本院依職權調本院八十五年度重訴字第一六九號卷。
    理      由
壹、程序方面：按公有財產撥給各地國家機關使用，不論其名義為國有或地方自治團
    體所有，實際上均由使用機關行使所有人之權利，故實務上向准由管領機關起訴
    ，代國家或地方自治團體主張所有權人之權利。又國家或地方自治團體因其所管
    領之財產而涉訟，因該財產所涉及之權利義務關係，既有分別設立之中央或地方
    機關分掌其事，故實務上亦均認中央或地方機關就該訴訟有當事人能力（最高法
    院八十五年度台上字第三○三六號裁判意旨參照）。再按財政部國有財產局掌理
    國有財產清查、管理、處理事項；並得視業務需要，於重要地區設辦事處，其組
    織以法律定之；各地區辦事處復得視業務需要，於轄區設分處，財政部國有財產
    局組織條例第二條第一款至第三款、第十一條及財政部國有財產局各地區辦事處
    組織通則第八條第一項分別定有明文，本件原告既係財政部國有財產局北區辦事
    處之分支機構，就其轄區內國有財產之相關事項涉訟時，當然得為保護私權之請
    求人而有當事人能力。另本件原告起訴時其法定代理人原為吳宗明，嗣於訴訟程
    序進行中，其法定代理人變更為甲○○，並經其變更後之法定代理人甲○○具狀
    向本院聲明承受訴訟，此均先此敘明。
貳、實體方面
一、原告起訴主張，被告前無權占有坐落桃園縣桃園市○○段武陵小段第一八○地號
    之國有土地，並興建門牌號碼桃園縣桃園市○○路九四之一號房屋使用，而經原
    告上級機關即國財局向鈞院以八十五年度重訴字第一六九號起訴請求被告拆屋還
    地，嗣被告於鈞院上開案件審理中，向國財局台灣北區辦事處承購系爭土地，約
    定總價金三千二百八十三萬元，頭期款一千零九十四萬元須由被告先行繳交，餘
    款二千一百八十九萬元加計百分之十，合計二千四百零七萬九千元，則由被告自
    簽約之日起，以每三個月為一期，共分十二期給付，並由國財局就系爭土地設定
    抵押權以供擔保，國財局則撤回上開鈞院八十五年度重訴字第一六九號訴訟。惟
    被告自訂約後，未按期給付價金，國財局遂向鈞院聲請裁定拍賣抵押物即系爭土
    地獲准，並經強制執行拍賣系爭土地後，由國財局以一千四百四十萬二千元承受
    系爭土地。經核算後，國財局對被告尚有一千四百零五萬四千二百二十四元之債
    權未受清償，而原告係國財局之分支機構，專責處理桃園縣境內國有非公用土地
    之取得、保管、使用、收益等相關事宜，是就系爭土地涉訟時，得為本案請求之
    原告，爰依民法第三百六十七條規定，訴請被告給付如訴之聲明所示等語。被告
    則以：伊於八十七年間即離開臺灣居住美國，系爭土地原本是空地，當初是訴外
    人陳振益、張耀仁向被告購買系爭土地之權利，原告所指系爭土地之買賣價金即
    訴外人陳振益、張耀仁二人以被告名義繳交者，後來貸款辦不出來，訴外人陳振
    益、張耀仁二人便放棄等語，資為抗辯。
二、經查，原告所主張被告前無權占有坐落桃園縣桃園市○○段武陵小段第一八○地
    號之國有土地，並興建門牌號碼桃園縣桃園市○○路九四之一號房屋使用，而經
    原告上級機關即國財局向鈞院以八十五年度重訴字第一六九號起訴請求被告拆屋
    還地，嗣被告於本院上開案件審理中，向國財局台灣北區辦事處承購系爭土地，
    約定總價金三千二百八十三萬元，頭期款一千零九十四萬元須由被告先行繳交，
    餘款二千一百八十九萬元加計百分之十，合計二千四百零七萬九千元，則由被告
    自簽約之日起，以每三個月為一期，共分十二期給付，並由國財局就系爭土地設
    定抵押權以供擔保，國財局則撤回上開鈞院八十五年度重訴字第一六九號訴訟。
    惟被告自訂約後，未按期給付價金，國財局遂向鈞院聲請裁定拍賣抵押物即系爭
    土地獲准，並經強制執行拍賣系爭土地後，由國財局以一千四百四十萬二千元承
    受系爭土地。經核算後，國財局對被告尚有一千四百零五萬四千二百二十四元之
    價金債權未受清償之事實，業據提出土地登記簿謄本二紙、讓售國有房地分期付
    款買賣契約、土地抵押權設定契約書、他項權利證明書、本院八十七年拍字第二
    五六四號民事裁定暨確定證明書各乙份、土地登記謄本二份、本院民事執行處九
    十年度執字第一○○三一號強制執行金額計算書分配表乙份（均為影本）為證，
    並為被告所不爭執，復經本院依職權調本院民事庭八十五年度重訴字第一六九號
    卷查核無誤，堪信為真實。雖被告另抗辯以系爭土地當初係伊出賣權利予訴外人
    陳振益、張耀仁二人，兩造間就系爭土地買賣之價金頭期款亦係訴外人陳振益、
    張耀仁二人以被告名義向原告繳交者等語，並據提出買賣契約書影本、不動產買
    賣契約書影本各乙份為證。惟查，系爭土地買賣關係既成立在兩造之間，縱被告
    與訴外人陳振益、張耀仁間就系爭土地另成立何債權契約，亦與原告無涉，不影
    響原告依兩造間之買賣契約所得主張之權利，是被告上開抗辯，縱係屬實，仍不
    妨害原告本件之請求。
三、按買受人對於出賣人，有交付約定價金及受領標的物之義務，民法第三百六十七
    條定有明文。再按「上項房地（即系爭土地）應繳價金，除由乙方（即被告）於
    本契約簽訂之日，先付三分之一計新台幣壹仟零玖拾肆萬元，已由甲方（即國財
    局北區辦事處）收訖外，其餘計貳仟壹佰捌拾玖萬元及加計百分之十計貳佰壹拾
    捌萬玖仟元，合計貳仟肆佰零柒萬玖仟元，由乙方自簽約之日起，分為十二期．
    ．．按期平均攤付，限於中華民國捌拾玖年柒月拾玖日以前全部付清．．．。」
    ，兩造所訂立之前開讓售國有房地分期付款買賣契約第二條亦有明文約定。而被
    告既尚欠系爭土地之買賣價金一千四百零五萬四千二百二十四元未為給付，則揆
    諸上揭法律規定及買賣契約之約定，原告訴請被告如數給付，即屬可採。
四、從而，原告依買賣之法律關係，請求被告應給付原告一千四百零五萬四千二百二
    十四元及自起訴狀繕本送達翌日即九十二年十一月十日起至清償日止，按週年利
    率百分之五計算之利息，為有理由，應予准許。
五、原告陳明願供擔保請求宣告假執行，經核無不合，爰酌定相當擔保金額，准許之
    。
據上論結，本件原告之訴為有理由，依民事訴訟法第七十八條、第三百九十條第二項
，判決如主文。
中      華      民      國    九十二    年     十二     月      九      日
                                        臺灣桃園地方法院民事第二庭
~B法      官  張震武
右為正本係照原本作成
如對本判決上訴須於判決送達後二十日內向本院提出上訴狀併繳納上訴費
中      華      民      國    九十二    年     十二     月      十一    日
~B法院書記官    楊惠如


司法院資訊處製作；財團法人民間司法改革基金會備份。
